【裁判字號】    90,訴,1137
【裁判日期】    901114
【裁判案由】    違反槍砲彈藥刀械管制條例
【裁判全文】
臺灣彰化地方法院刑事判決                          九十年度訴字第一一三七號
    公  訴  人  臺灣彰化地方法院檢察署檢察官
    被      告  甲○○
    選任辯護人  葉煥升律師
右列被告因違反槍砲彈藥刀械管制條例案件，經檢察官提起公訴（八十九年度偵字第
七五一五號），本院判決如左：
    主  文
甲○○無罪。
    理  由
一、公訴意旨以：被告甲○○明知未經許可，不得持有槍枝，竟於民國八十三年間某
    日，在彰化縣伸港鄉「一二三兒童館」，以每支新台幣一千多元之價格，購得具
    有殺傷力、仿ＣＯＬＴ廠半自動手槍製造之玩具手槍，槍身為金屬材質，槍管與
    滑套為塑膠材質之四五玩具手槍、仿ＳＭＩＴＨ＆ＷＥＳＳＯＮ廠轉輪手槍製造
    之塑膠玩具玩具轉輪手槍各一支後予以持有。案經彰化縣警察局鹿港分局報告臺
    灣彰化地方法院檢察署檢察官偵查起訴，因認被告涉有槍砲彈藥刀械管制條例第
    十一條第四項之未經許可持有其他具殺傷力槍枝罪嫌。
二、公訴人認被告成立該罪，係以被告持有上揭手槍之事實，業據其於警訊、偵查中
    坦承不諱，且經送驗認上揭槍枝機械性能良好、發射動能達二十焦耳＼平方公分
    ，足慣穿入人體皮肉層，故有殺傷力為主要依據；訊據被告固坦言持有上揭玩具
    手槍，惟辯陳: 伊在玩具電購買玩具槍給小孩玩，只是一般的ＢＢ彈玩具手槍，
    既無改造亦無持作兇器使用，何觸法網？等語。
三、按犯罪事實應依證據認定之，無證據不得推定其犯罪事實，又不能證明被告犯罪
    者，應諭知無罪之判決，此於刑事訴訟法第一百五十四條及同法第三百零一條第
    一項分別定有明文；及按認定不利於被告之事實須依積極證據，茍積極證據不足
    為不利於被告事實之認定時，即應為有利於被告之認定，更不必有何有利之證據
    ；又按事實審法院對於證據之取捨，依法雖有自由判斷之權，然積極證據不足證
    明犯罪事實時，被告抗辯或反證縱屬需虛偽，仍不能以此資為積極證據應予採信
    之理由；再按事實之認定，應憑證據，如未能發現相當證據，或證據不足以證明
    ，自不能以推測或擬制之方法，以為裁判基礎（最高法院三十年上字第八一六號
    、三十年上字第四八二號、四十年台上字第八六號判例參照）。又認定犯罪事實
    ，所憑之證據，雖不以直接證據為限，間接證據亦包括在內，然無論直接或間接
    證據，其為訴訟上之證明，須於通常一般之人均不致於有所懷疑，而得確信其為
    真實之程度者，始得據為有罪之認定，倘其證明尚未達到此一程度，而有合理之
    懷疑存在時，即無從為有罪之認定（最高法院七十六年台上字第四九八六號判例
    參照）。
四、經查，偵查中公訴人將上開玩具手槍送內政部警政署刑事警察局鑑定，該局認：
    四五手槍經送請鑑定，認係仿ＣＯＬＴ廠半自動手槍製造之玩具手槍，槍身為金
    屬材質，槍管與滑套為塑膠材質；改造轉輪手槍經送請鑑定，認係仿ＳＭＩＴＨ
    ＆ＷＥＳＳＯＮ廠轉輪手槍製造之塑膠玩具轉輪手槍；二者均未發現改造之情形
    ，有該局八十九年十月十六日刑鑑字第一五六七八八號鑑驗通知書一紙在卷可參
    ，是被告辯稱該槍係玩具手槍、伊購入後未為何改造等情，核屬無訛；又該局就
    上述玩具槍是否有殺傷力一節，並未實際認定，僅附一「槍枝殺傷力鑑驗說明」
    以供參考，亦有該說明書在卷；雖本院再送內政部警政署刑事警察局作進一步鑑
    定：認四五玩具手槍，經裝填適用子彈（以玩具槍金屬彈殼裝填直徑六ＭＭ之鋼
    珠、玩具槍用底火半片及玩具槍用底火一片半）實際試射結果，測得其發射動能
    為四十三點三八焦耳，單位面積動能為一百五十四點九三焦耳＼平方公分；轉輪
    玩具手槍經裝填適用子彈（以玩具槍金屬彈殼裝填直徑六ＭＭ之鋼珠、玩具槍用
    底火帽一個及玩具槍用底火一片半）實際試射結果，測得其發射動能為四十二點
    零一焦耳，單位面積動能為一百五十點零四焦耳＼平方公分，有該局九十年十月
    十五日九十刑鑑字第一九六六九三號函在卷可憑，惟所測得之上揭動能數據，係
    以「裝填適度子彈、適度底火」為前題，準此，凡一般管狀之物，甚至例如筆桿
    、塑膠管，果裝填適度子彈、底火，一經點燃、引爆，其子彈射出之動能當亦可
    達認定殺傷力之標準矣，故具殺傷力、危險性之物，應為該「適度子彈、底火」
    本身，而非槍管本身；再查，物品是否具殺傷力，亦應參以持有人是否持之為兇
    器之主觀心態，否則生活中周遭唾手可得之物品，莫不能供作兇器使用，本件所
    扣玩具手槍，其槍管與滑套均為塑膠材質，與一般槍管、滑套為金屬，而可供反
    複操作使用者明顯有別，全卷亦查無被告有何持以供不法用途之情事，顯難認被
    告主觀上有以該玩具手槍供作殺、傷人之用；況現今各式玩具手槍商品充斥玩具
    店面，若一般人以非供犯罪之主觀意思，購買玩具手槍後而持有，一經查獲送驗
    經「裝填適度子彈、適度底火」，再點燃、引爆測試後，其子彈射出之動能均極
    易判別為具殺傷力，斯時持有人概論以有期徒刑一年以上七年以下之該罪，顯背
    離人民之法感情，並有陷無辜於罪、損害人權之虞；是本院綜合所有跡證，及揆
    諸前開法條、判例意旨，難遽認上揭玩具手槍為違禁物、被告成立槍砲彈藥刀械
    管制條例之該罪；應為被告無罪之諭知。
據上論斷，應依刑事訴訟法第三百零一條第一項，判決如主文。
中    華    民    國    九十    年      十一      月        十四        日
                                臺灣彰化地方法院刑事第一庭
                                    法      官  吳  俊  螢
右正本證明與原本無異。
如不服本判決，應於送達後十日內向本院提出上訴狀(須附繕本)。
                                    法院書記官  莊  素  美
中    華    民    國    九十    年      十一      月        十六        日


司法院資訊處製作；財團法人民間司法改革基金會備份。
